【裁判字號】    95,交抗,63
【裁判日期】    950609
【裁判案由】    聲明異議
【裁判全文】
臺灣高等法院臺南分院交通事件裁定     95年度交抗字第63號
抗  告  人
即受處分人  甲○○
上列抗告人即受處分人因違反道路交通管理處罰條例案件，不服
臺灣嘉義地方法院中華民國九十五年三月十四日所為裁定（九十
五年度交聲字第三一號）提起抗告，本院裁定如下：
      主      文
抗告駁回。
      理      由
一、抗告意旨略以：(一)本件抗告人即受處分人甲○○（下稱受處
    分人）於原審交通聲明異議狀已明白指稱「其於警訊、偵查
    中均否認有知道撞到人，僅供稱撞到物品」，並經法官諭知
    和被害人和解，可不用被關，受處分人積極與被害人達成和
    解後，並向檢察官聲請認罪協商，始獲判緩刑兩年。受處分
    人之所以會認罪協商，係因家中極需受處分人出外賺錢，若
    入監服刑，將使家中經濟陷入困境，才會自白認罪。此自白
    認罪，應不具有證據能力。(二)又受處分人係於94年12月6日
    凌晨3時36分進行酒測，酒測值為0.69mg/L，經換算後，車
    禍當時之酒測值係介於0.94至1.69mg/L間，依身體酒精濃度
    與肇事率之關係表，受處分人當時之情形為「迷醉狀態」，
    意識不清，對四周感覺遲鈍，根本撞到何物均不知悉，直接
    駕車回家。(三)原裁定駁回異議理由以受處分人已知悉撞擊力
    道甚大，即可認為有撞到人，惟此種推論過程顯然有重大瑕
    疵，蓋車輛行進間，可能撞擊甚多路邊物品，所產生撞擊力
    道亦相當大，並非撞擊力道大即認撞到人。原審未查明抗告
    人是否有看見機車由對向行駛而來，即做撞到人之推論，顯
    然有推論之瑕疵。若不知機車由對向行駛而來，怎可能知悉
    撞到人呢？故原審應先審酌是否有看見機車對向駛來。受處
    分人與被害人無任何冤仇，不可能故意撞被害人，當時車禍
    現場，受處分人所駕駛車輛未有任何煞車痕，可知受處分人
    完全不知機車迎面而來，因此受處分人於警訊及偵查中辯稱
    以為撞上路上物品，應為可採。(四)受處分人於原審請求傳訊
    被害人陳春鈞出庭作證，車禍當時受處分人是否有煞車，或
    係有煞車停下來再開走，此關乎是否知悉有撞到人，此乃有
    利受處分人之證據，原審拒不調查，亦未說明不調查之原因
    ，該裁定是屬違法。(五)吊銷駕照及永不得考照，乃相當重之
    行政處分，監理所及原審本應詳酌是否有肇事逃逸等情，不
    應任意駁回，至少應傳訊受處分人訊問，不應書面審理，此
    已違反道路交通管理處罰條例第89條係準用刑事訴訟法應言
    詞審理之意旨。綜上，原審未調查受處分人所聲請之證據，
    亦未傳訊，徒憑不足為裁定基礎之證據，遽為認定受處分人
    有肇事逃逸而駁回受處分人之聲明異議，所採取之證據法則
    是屬可議，爰請貴院撤銷原裁定，發回原審另為適當處理云
    云。
二、原裁定以受處分人駕駛車牌號碼Hk—9296號（原審誤植H2）
    自用小客車，於民國94年12月6日零時50分許（原裁定誤植
    為5日11時許），行經嘉義縣布袋鎮過溝村157號與嘉義縣道
    十八線路口，與被害人陳春鈞騎乘之機車np8-172發生車禍
    ，致陳春鈞受傷，惟受處分人見狀未即時下車處理，旋即駕
    車逃逸，嗣為警員據報循線查獲受處分人到案。經受處分人
    坦承於上開時地駕駛汽車發生擦撞，惟辯稱不知有撞到人之
    事實，業據受處分人於警詢中及偵訊中供述明確，且被害人
    陳春鈞於警訊中證述受處分人發生車輛並未停車即快速駛離
    等情，受處分人亦坦承知悉當時撞擊力道甚大，應有合理懷
    疑係碰撞他人，竟未下車查看，其辯稱不知與人發生擦撞一
    節，無從採信，此外復有嘉義縣警察局嘉縣警交字第Ｌ0000
    0000號舉發違反道路交通管理事件通知單、嘉義縣警察局布
    袋分局94年12月28日嘉布警四字第0940032788號函在卷可稽
    ，足見受處分人肇事逃逸之違規行為甚為明確。再者，受處
    分人因同一車禍肇事逃逸行為，另涉刑法第185條之4規定之
    肇事致人死傷逃逸罪，經臺灣嘉義地方法院檢察署檢察官提
    起公訴，並經原審以95年度交訴字第5號判決處有期徒刑7月
    ，緩刑2年確定，業據原審調取該案卷宗審閱無訛。本件受
    處分人既有上述違規事實，原處分機關依道路交通管理處罰
    條例第62條第1項、第67條第1項之規定，裁處受處分人吊銷
    駕駛執照終身禁考之處分，並無不當，而駁回受處分人異議
    之聲明等語。
三、按汽車駕駛人，駕駛汽車肇事致人受傷或死亡，應即採取救
    護或其他必要措施，並向警察機關報告，不得駛離；違者吊
    扣其駕照3個月至6個月；逃逸者吊銷駕駛執照，道路交通管
    理處罰條例第62條第1項定有明文。再按汽車駕駛人，曾依
    第62條第1項之規定吊銷駕駛執照者，終身不得考領駕駛執
    照；同條例第67條第1項亦有明文。經查，上開交通違規事
    實，業據受處分人於原審訊問時已坦承不諱（原審刑事卷第
    29~31頁），並經認罪協商成立確定在案，且被告就所犯刑
    法第185條之4規定肇事致人死傷逃逸罪亦已坦承犯行，願受
    有期徒刑七月，緩刑2年之處罰在案，並係出於自由意志所
    為，自有證據能力及證據價值（見同上卷頁）。且核與被害
    人陳春鈞於警訊中證述之情節大致相符（偵卷第9～11頁）
    ，後有台灣嘉義地方法院95年度交訴字第5號公共危險等案
    件協商同意書、嘉義縣警察局嘉縣警交字第Ｌ00000000號舉
    發違反道路交通管理事件通知單、嘉義縣警察局布袋分局嘉
    布警四字第0940032788號函、道路交通事故現場圖暨道路交
    通事故調查報告表(一)(二)、交通部公路總局嘉義區監理所裁決
    書等附卷可稽（交通異議卷第1~6頁、原審刑事卷第19頁、
    第30-1～31頁；警卷第8～10頁），是本件受處分人其肇事
    逃逸之違規行為明確，堪以認定。又依受處分人於警詢時供
    稱：「我（即受處分人）當時知道有撞到東西…所以不理會
    它就直接開車回家睡覺。我沒報案。」、至偵訊時供稱：「
    我感覺撞擊力量不小…我以為是狗或東西」（警卷第4頁、
    偵查卷第6頁），顯見其當時已知肇事，自不能排除致人死
    傷之可能，本應停車採取必要措施，況受處分人既可感到撞
    擊力量不小，且有機車散落之碎片（機車車頭全毀，偵卷第
    14頁），尤有可能撞擊機車致騎士受傷之認識，參以其當時
    ，仍可開車回家，以受處分人既領有職業聯結車駕駛執照為
    專業駕駛人（見交通異議卷第5頁），自有高於一般駕駛人
    之專業能力，難認其肇事當時係處於「迷醉」之精神狀態，
    是抗告意旨以其於車禍當時之酒測值係介於0.94至1.69mg/L
    間，呈現「迷醉狀態」，根本不知撞到何物云云，顯為事後
    卸責之詞，並無足採。又原審就本案已調閱原審刑事庭95年
    度交訴字第5號案全卷（參原審卷第17頁之調卷單），並依
    經驗法則、論理法則，而為詳實論斷，抗告意旨以自白認罪
    之證據並無證據能力、肇事當時應屬迷醉根本不知撞到何物
    、原審推論有重大瑕疵、抑或原審未傳訊被害人出庭作證已
    違法云云，亦無足採。
四、綜上所述，受處分人上開交通違規之事實，洵堪認定，原處
    分機關交通部公路總局嘉義區○○○○道路交通管理處罰條
    例第62條第1項、第67條第1項之規定，裁處吊銷受處分人之
    駕駛執照，並終身禁考，於法尚無不合。原審認原處分機關
    所為之裁處，於法並無不合，駁回受處分人所提之聲明異議
    。本院經核原裁定認事用法，均無違誤。受處分人抗告意旨
    ，猶執陳詞，指摘原裁定不當，請求撤銷原裁定，非有理由
    ，應予駁回。
據上論結，應依道路交通案件處理辦法第26條，刑事訴訟法第41
2條，裁定如主文。
中    華    民    國    95    年    6     月    9     日
                  刑事第二庭    審判長法  官   葉居正
                                      法  官   吳森豐
                                      法  官   莊俊華
以上正本證明與原本無異。
不得再抗告。
                                      書記官   廖明娟
中    華    民    國    95    年    6     月    12    日


司法院資訊處製作；財團法人民間司法改革基金會備份。
